【裁判字號】    97,上易,591
【裁判日期】    970916
【裁判案由】    詐欺
【裁判全文】
臺灣高等法院高雄分院刑事判決         97年度上易字第591號
上  訴  人
即  被  告  丙○○
選任辯護人  洪士宏律師
            林易玫律師
上列上訴人因詐欺案件，不服臺灣屏東地方法院97年度易字第11
0 號中華民國97年5 月20日第一審判決（起訴案號：臺灣屏東地
方法院檢察署96年度偵字第7468號），提起上訴，本院判決如下
：
     主  文
上訴駁回。
     事  實
一、緣綽號「大俠（又名劉董）」之不詳姓名年籍成年男子與丙○○（綽號「芋頭」）謀議合組詐騙集團，指示丙○○負責
    在臺灣尋找收購他人金融帳戶之人，丙○○乃於民國96年7
    月間某日中午與舊識乙○○取得聯繫，並告知乙○○「大俠
    」欲收購帳戶之情事，並留下「大俠」之聯絡電話，乙○○
    初始並未允諾，嗣於96年10月底間，乙○○因需款甚急，丙○○復致電請其與「大俠」聯絡，乙○○旋即與「大俠」電
    話聯繫允諾代為收購帳戶，並引介當時亦急需款項之戊○○
    加入擔任車手（即提領受詐騙者匯入款項之工作），乙○○
    、戊○○（上開2 人經原審各判處有期徒刑1 年8 月，上訴
    後於本審理時均撤回上訴而確定在案）即與丙○○、「大俠
    」及其他詐欺集團成員等人，共同基於意圖自己不法所有之
    犯意聯絡，由「大俠」指示乙○○以金融存摺1 本（包括金
    融卡）新臺幣（下同）4 千元之代價，負責收購他人帳戶，
    並與戊○○擔任車手工作，從中抽取6 千元至4 萬元不等之
    報酬後，再依指示將餘款匯入指定帳戶，另由不詳年籍之人
    負責撥打詐騙電話。乙○○遂於96年11月2 日或3 日左右，
    在屏東縣東港鎮某處，向許啟雄（另行由臺灣屏東地方法院
    檢察署檢察官簽分偵辦）收購其在臺灣中小企業銀行東港分
    行所開設之帳戶（帳號為：00000000000 號），另於上開時
    間內，在鄭信忠位於屏東縣新園鄉○○村○○路155 巷36號
    住處，向鄭信忠收購其在臺灣銀行新園分行（帳號為：0000
    00000000號）及彰化商業銀行東港分行（帳號為：00000000
    000000號）所開設之帳戶，並吸收鄭信忠亦擔任車手工作，
    鄭信忠亦基於共同之犯意聯絡而應允加入。嗣乙○○即透過
    丙○○或自行告知綽號「大俠」者各該購入帳戶之申設人姓
    名、身分證號碼、帳號等資料。該詐欺集團之成員即分別於
    ：(一)96年11月6 日14時20分許，撥打電話予甲○○，佯稱甲○○之個人資料外洩並遭冒名開戶，且遭詐欺集團作為人頭
    戶使用，須將帳戶內之金錢匯入指定之「監管帳戶」內，始
    可免遭損失云云，致甲○○誤信為真，遂於96年11月7 日及
    9 日，依指示分別匯款52萬元及23萬元至許啟雄之上開臺灣
    中小企業銀行東港分行帳戶及鄭信忠之上開彰化商業銀行東
    港分行帳戶內。匯款後，綽號「大俠」之人先於96年11月7
    日某時許，指示乙○○轉知戊○○一同前往臺灣中小企業銀
    行東港分行臨櫃提領45萬元，另以金融卡分次提領69,900元
    ，扣除渠二人報酬約3 、4 萬元後，餘款再由乙○○依「大
    俠」指示轉知戊○○匯入指定帳戶；後於96年11月9 日某時
    許，綽號「大俠」之人再通知乙○○轉知戊○○及鄭信忠，
    前往彰化商業銀行東港分行提領23萬元，鄭信忠及戊○○從
    中分得1 萬2 千元及6 千元之報酬，餘款再由戊○○依指示
    匯入某指定帳戶內；(二)於96年11月13日9 時許，該詐欺集團
    成員播打電話予丁○○，佯稱丁○○之個人資料遭人盜用，
    需將帳戶內之金錢匯入指定之「監管帳戶」內，始可免遭損
    失云云，致丁○○因此陷於錯誤，於同日10時40分許，依指
    示匯款160 萬元至鄭信忠上開臺灣銀行新園分行帳戶內。匯
    款後，綽號「大俠」之人旋即通知乙○○轉知戊○○及鄭信
    忠，一同前往臺灣銀行南興服務處，由鄭信忠臨櫃提領155
    萬元後，戊○○、乙○○及鄭信忠各自分得3 萬元、3 萬2
    千元及4 萬元之酬勞，另將餘款中之130 萬元，由戊○○依
    指示匯入鄭勝今（另行由臺灣屏東地方法院檢察署檢察官偵
    辦中）於台灣郵政股份有限公司山上郵局所開設之帳戶內。
    嗣於96年11月16日，鄭信忠前往臺灣銀行鹽龍分行欲提領現
    金時，經行員發現係警示帳號，即報警處理而查獲。
二、案經屏東縣警察局東港分局報請臺灣屏東地方法院檢察署檢
    察官偵查起訴。
     理  由
壹、證據能力部分：
一、按證人依法應具結而未具結者，其證言不得作為證據，刑事
    訴訟法第158 條之3 定有明文。本件證人即共同被告戊○○
    於96年12月28日偵查中就被告丙○○犯行部分所為證述（96
    年度偵字第7892號案卷第94、95頁），並未依法具結，依上
    開法條規定，此偵查中之陳述，自不得作為證據。
二、按除顯有不可信之情況外，公務員職務上製作之紀錄文書、
    證明文書，得作為證據，刑事訴訟法第159 條之4 第1款 固
    定有明文。惟該款之適用乃以公務員在其例行性之公務過程
    中，基於觀察或發現而當場或即時記載為其類型化特徵，如
    屬個案性質，即不具備例行性要件，不得認為係該款之特信
    文書。本件檢察事務官就本案相關通聯紀錄所作之分析報告
    （96年度偵字第7468號案卷第26、171 頁），及臺灣屏東地
    方法院檢察署檢察官96年度偵字第7467號起訴書所載之內容
    ，對被告丙○○而言，係被告以外之人於審判外之書面陳述
    ，雖係公務員職務上製作之紀錄文書，惟均具個案性質，被
    告丙○○之選任辯護人已明示不同意作為證據使用，自均不
    得作為證據。
三、按被告以外之人於審判外之陳述，雖不符刑事訴訟法第159
    條之1 至第159 條之4 之規定，而經當事人於審判程序同意
    作為證據，法院審酌該言詞陳述或書面陳述作成時之情況，
    認為適當者，亦得為證據；另當事人、代理人或辯護人於法
    院調查證據時，知有第159 條第1 項不得為證據之情形，而
    未於言詞辯論終結前聲明異議者，視為有前項之同意，刑事
    訴訟法第159 條第1 項、第159 條之5 分別定有明文。本件
    檢察官、辯護人及被告於本院審判程序時，就原審判決所引
    用各項證據（含傳聞證據、非傳聞證據及符合法定傳聞法則
    例外之證據）之證據能力，除被告及辯護人否認未經具結之
    證人證詞無證據能力，及檢察事務官就通聯紀錄所作分析報
    告無證據能力外，餘均明示不爭執，同意引為證據（見本院
    卷第46頁），且於本院言詞辯論終結前，檢察官、辯護人及
    被告對於卷附具有傳聞證據性質之證據，除上開爭執部分外
    ，既已知其情，均未聲明異議，本院認該具有傳聞證據性質
    之證據，並無任何違法取證之不適當情形，以之作為證據使
    用係屬適當，自得採為認定被告犯罪事實之證據。
貳、實體部分
一、訊據上訴人即被告丙○○（下稱被告）矢口否認有上開詐欺
    犯行，辯稱：伊沒有與乙○○、戊○○共犯詐欺取財，乙○○、戊○○所述均前後不一，伊僅介紹乙○○予綽號「大俠
    」之人認識，不知道是要從事詐欺行為云云。經查：
  (一)證人即共同被告乙○○於原審審理中具結供證：本件一開始
    時，是丙○○叫我去收購存簿，那是在高雄市○○○路85度
    Ｃ那邊說的，當時我工作忙碌都沒有收，後來隔了一陣子，
    我生意失敗，丙○○打電話給我說，老闆「大俠」找我，叫
    我跟「大俠」聯絡。我打電話過去給「大俠」，「大俠」叫
    我趕快收購存簿，如果收購後不知道如何做，就打電話給芋
    頭（丙○○）或找他。其中收購許啟雄存簿後，我聯絡不到
    「大俠」，即發簡訊給丙○○，內容是存簿帳戶姓名、身分
    證號碼、帳號、住址等資料，隔天「大俠」打電話給我說，
    有收到存簿的相關資料，在提領款項之過程中，丙○○確實
    未曾打電話指示領錢之事，領錢及之後將詐騙款項匯入指定
    之帳戶，均是「大俠」以電話指示我，我才與戊○○或指示
    戊○○和鄭信忠前往辦理等語（見原審院卷第104 、106 、
    107 頁），核與證人即共同被告戊○○於原審審理中結證稱
    ：都是乙○○指示伊何時領錢及之後匯入指定之帳戶，幕後
    老闆是「大俠」，因乙○○講電話時，有時會講到名字，但
    我沒有直接和「大俠」聯絡等語相符（見原審卷第109 頁）
    。參以被告丙○○自承「大俠」是伊在韓國擔任詐騙集團車
    手時的上線等語（見原審卷第12頁背面），及證人戊○○亦
    於原審審理中供證：伊在韓國擔任詐騙集團車手時，丙○○
    也是車手，並介紹在韓國擔任車手之臺灣人給伊認識等情（
    見原審卷第110 頁），足認被告丙○○對綽號「大俠」者係
    詐騙集團成員及其詐騙手法應知之甚詳，其竟介紹乙○○加
    入，並要求收購存簿帳戶，復代為傳送人頭帳戶之相關資料
    ，若謂其無共同詐欺之犯意聯絡及行為分擔，孰能置信？準
    此，被告辯稱：僅單純介紹乙○○予綽號「大俠」之人認識
    ，伊不知道是要從事詐欺行為云云，顯係避就卸責之詞，委
    不足取。
  (二)同案被告即證人乙○○、戊○○雖迭於偵查中具結供證：是
    丙○○指示戊○○收購人頭帳戶，並以電話指示戊○○領取
    詐騙款項及匯入指定帳戶相關事宜云云（見96年偵字第7468
    號案卷第8 、9 頁；96年偵字第7892號案卷第71、72頁），
    然證人乙○○、戊○○已迭於偵查及原審審理中供證：會如
    此陳述，是因詐騙集團成員知道乙○○住處，怕對之不利，
    所以才將2 人之角色互換等語（見同上偵字第7468號案卷第
    132 、160 頁；原審卷第108 頁背面），參以證人彼此間為
    連襟關係，則基於親屬情誼，互為掩護實屬常情，況渠2 人
    嗣於偵查中即供證如審理中所述（同上偵字第7468號案卷第
    132 、133 、161 頁），且渠2 人與被告丙○○間並無仇隙
    ，指證丙○○復無法使二人減免詐欺之罪責，衡情應無干冒
    偽證刑責而挾怨或誣攀之可能，足認證人乙○○、戊○○嗣
    於偵查中及原審審理中之供證應較為可採。被告丙○○及其
    辯護人雖以上開證言之矛盾，質疑證人乙○○、戊○○證詞
    之真實性，為本院所不採。
  (三)此外，被害人甲○○、丁○○於警詢中指述之情節及證人許
    啟雄、鄭信忠於偵查及原審審理中供證之情詞，亦與同案被
    告乙○○、戊○○上開證述情節相符，並有甲○○提出之新
    光銀行、大眾銀行匯款申請書各1 份、丁○○提出之臺灣銀
    行無摺存入憑條存根1 份、許啟雄、鄭信忠上開銀行帳戶交
    易明細各1 份附卷可佐。
  (四)綜上所述，本件事證明確，被告丙○○犯行足堪認定。
二、核被告丙○○所為，係犯刑法第339 條第1 項之詐欺取財罪
    。被告丙○○與綽號「大俠」、乙○○、戊○○、鄭信忠（
    原判決漏載，應予補充）及其他詐欺集團成員間，就本件犯
    行有犯意聯絡及行為分擔，皆為共同正犯。而被害人甲○○
    部分雖有2 次之匯款行為，但係基於同一詐欺犯行而為，應
    認係接續犯，僅論以一罪。被告丙○○及上開共犯所為之 2
    次詐欺犯行，犯意個別，被害人互異，應予分論併罰。
三、原審認被告丙○○罪證明確，因而適用刑法第28條、第339
    條第1 項、第51條第5 款等規定，並審酌被告年青力壯，竟
    不思以己力賺取所需，自甘淪為詐欺集團成員，使被害人受
    有非輕之財物損失，惡性重大，惟被告丙○○非詐欺集團首
    腦份子，及其犯後始終否認犯行，未見悔意等一切情狀，分
    別量處有期徒刑1 年、1 年4 月，並定其應執行刑2 年。其
    認事用法，核無不合，量刑亦屬允當。被告上訴意旨否認犯
    罪，指摘原判決不當，為無理由，應予駁回。
四、同案被告乙○○、戊○○部分，於本院審理時撤回上訴而確
    定，爰不再論列，附此敘明。
據上論斷，應依刑事訴訟法第368條，判決如主文。
本案經檢察官林應華到庭執行職務。
中    華    民    國    97    年    9     月    16    日
                  刑事第八庭    審判長法  官  洪兆隆
                                      法  官  李政庭
                                      法  官  陳志銘
以上正本證明與原本無異。
不得上訴。
中    華    民    國    97    年    9     月    16    日
                                      書記官  盧雅婷
附錄本判決論罪科刑法條：
中華民國刑法第339條第1項：
意圖為自己或第三人不法之所有，以詐術使人將本人或第三人之
物交付者，處5 年以下有期徒刑、拘役或科或併科1 千元以下罰
金。


司法院資訊處製作；財團法人民間司法改革基金會備份。
